【裁判字號】    98,交抗,17
【裁判日期】    980108
【裁判案由】    聲明異議
【裁判全文】
臺灣高等法院臺中分院刑事裁定          98年度交抗字第17號
抗  告  人
即受處分人  甲○○
上列抗告人因違反道路交通管理處罰條例聲明異議案件，不服臺
灣臺中地方法院中華民國97年12月2日所為裁定（97年度交聲字
第3062號）提起抗告，本院裁定如下：
    主  文
抗告駁回。
    理  由
一、原處分意旨略以：本件異議人即受處分人甲○○（下稱受處
    分人）於民國（下同）97年4月11日14時52分許，駕駛車牌
    號碼G56-013號重型機車，在臺中市○○路與建國路口，因
    騎乘機車未依規定二段式轉彎（迴轉），為臺中市警察局交
    通小隊員警當場舉發，因受處分人逾越應到案期限60日以上
    ，由原處分機關依道路交通管理處罰條例第48條第1項第2款
    之規定，逕行裁處受處分人罰鍰新臺幣（下同）1800元云云
    。
二、聲明異議意旨略以：受處分人當日在民族路口騎車欲穿越建
    國路至另一邊，正欲過馬路時，警察卻走在黃色網狀格子槽
    線上阻擋伊前進之路線，讓伊無法過馬路，因為在槽線上伊
    不能停下來，只好至下一個路口再迴轉過來，卻被員警欄下
    開單，因警察違規在先，故伊如有違規也是警方造成的云云
    。
三、原裁定意旨略以：(一)受處分人甲○○於97年4月11日14時52
    分許，駕駛車牌號碼G56-013號重型機車，在臺中市○○路
    與建國路口，因騎乘機車未依規定二段式轉彎（迴轉），為
    臺中市警察局交通小隊員警當場舉發等情，除有受處分人於
    聲明異議狀中自承：「（因員警）阻擋我前進的路，讓我無
    法過馬路，因為在槽線上，我不能停下等他，只好往下個路
    口再迴轉過來」等語，並有臺中市警察局舉發違反道路交通
    管理事件通知書1紙在卷可按，又經本院函詢臺中縣警察局
    本案駕駛人甲○○之違規具體事實，該局回覆稱：「經執勤
    員警陳述情形略以：當日14時至16時擔任巡邏勤務，發現一
    部重機車由建國路往南區方向行駛，經過臺中路與建國路口
    時，該部重機車在路口未依規定兩段式左轉，且在臺中路路
    段違規迴轉往建國路（往北）方向騎去，警方在建國路與民
    族路口將騎士甲○○攔下並製做違規通知單，當時駕駛人當
    場拒絕簽收等語」，有臺中市警察局97年11月13日中市警交
    字第82860號函附卷可按，核與受處分人前揭所述大致相符
    。又按員警稽查違反道路交通安全規則之各種違規行為，本
    有不同之執行方法，就超速、酒醉駕車而言，固非輔以科學
    工具，實難僅憑執勤者之五官知覺判斷之；惟就騎乘機車未
    依規定二段式轉彎而言，單憑執勤者之目擊即可確定，並非
    每件違規行為均須以照相或尚須其他證據舉發，始可認定之
    。本件受處分人未依規定二段式轉彎之行為，既經執勤員警
    親見親聞，自非不得以其所為陳述，作為受處分人上開違規
    事實之認定。又執勤警員係依法執行公務，與受處分人素不
    相識，並無怨隙，當無恣意誣攀受處分人之理，況警員執行
    公務本身受行政懲處責任之監督，應無甘冒行政懲處責任而
    刻意誣陷之必要，又本院復查無證據足認該執勤員警有捏造
    事實違法取締之情事，則執勤員警本其維護交通秩序、安全
    職責所為之舉發，應受到合法、正確之推定。本件受處分人
    確有駕駛前開車輛，於上述時、地之違規事實，足堪認定。
    (二)受處分人雖辯稱：其在民族路口欲穿越建國路，因警察走
    在黃色網狀格子槽線上，阻擋其前進之路線，讓其無法過馬
    路，其只好至下一個路口再迴轉過來，因警察違規在先，故
    其若有違規也是警方造成的云云。按員警於舉發當時係執行
    巡邏勤務，縱行走於黃色網狀格子槽線上，致使受處分人須
    至下一路口（即台中路）再轉回建國路上，然受處分人至下
    一路口時，仍有遵行交通標誌、標線及號誌之指示，而查台
    中路與建國路，依交通標誌須「兩段式左轉」，受處分人既
    未依規定兩段式左轉，而逕行迴轉，即屬違規。受處分人稱
    如伊違規，亦是員警造成的云云，顯為推諉之詞，仍無解於
    受處分人違規事實。綜上所述，受處分人確有在前述時、地
    騎乘機車未依規定二段式轉彎之違規行為，所據異議理由洵
    無可採。惟汽車駕駛人，有違反道路交通管理處罰條例第48
    條第1項第2款之情形者，除應依該條所規定之罰鍰處罰外，
    並予以計違規點數1點，裁處時處罰條例第63條第1項第1款
    定有明文。本件受處分人所違反者，既係上揭條文，原處分
    機關於為裁決時，即應於科處罰鍰外，尚應記違規點數1點
    ，始符規定，且上開記點之處罰，係屬強制規定，無從減免
    ，原處分機關僅科處罰鍰，漏未於處罰主文欄上記受處人違
    規點數1點，自屬適用法律不當。既以本件原裁決處分既有
    前述適用法律違誤之情形，自應由本院將原處分撤銷，而無
    不利益變更禁止原則之適用。是本件受處分人於前述時、地
    ，確有原處分意旨所稱之違規情形，故本院依處罰條例第48
    條第1項第2款、第63條第1項第1款之規定，另裁處受處分人
    罰鍰1800元，並記違規點數1點云云。
四、抗告意旨略以：本件開單警員未依規定告知應到案時間及地
    點，僅告知罰單會寄到受處分人家，惟受處分人一直未收到
    ，於不知情下罰單逾期，讓其權益受損，故提起抗告，請求
    撤銷原裁定云云。
五、按汽車駕駛人轉彎時，有下列情形之一者，處新臺幣600元
    以上1800元以下罰鍰：「二、不依標誌、標線、號誌指示。
    」，復按汽車駕駛人有下列各款所列條款之一者，除依原條
    款處罰鍰外，並予記點：一、有‧‧‧第四十八條‧‧‧情
    形之一者，各記違規點數一點。」，分別為道路交通管理處
    罰條例第48條第1項第2款、第63條第1項第1款所明定。查本
    件受處分人於97年4月11日14時52分許，駕駛車牌號碼C56-0
    13號重型機車，行經台中市○○路與建國路路口未依規定二
    段式轉彎，經台中市警察局交通小隊員警當場舉發，惟受處
    分人拒絕簽收，有台中市警察局中市警交字第GE016218號舉
    發違反道路交通管理事件通知單及該局97年11月13日中市警
    交字第0970082860號函等各1份附卷可稽；且受處分人於原
    審亦自承未依規定二段式轉彎，是其駕駛重型機車之違規事
    實，已堪認定。再受處分人因前揭違規事件經值勤員警當場
    舉發，因受處分人拒絕簽收，故將該通知單寄送至受處分人
    住處，然因無人收受而寄存送達，亦有違規查詢報表附卷可
    參，是本件違規通知單已生合法送達之效力，合先敘明。至
    受處分人雖辯稱：值勤員警未告知應到案時間及地點，致使
    罰單逾期云云，惟查違反道路交通管理事件統一裁罰基準及
    處理細則第11條第1項第1款規定：「當場舉發者，應填記駕
    駛人或行為人姓名、性別、出生年月日、地址、身分證統一
    編號及車主姓名、地址、車牌號碼、車輛種類。被查獲之駕
    駛人或行為人為受處分人時，應於填記通知單後將通知聯交
    付該駕駛人或行為人簽名或蓋章收受之；拒絕簽章者，仍應
    將通知聯交付該駕駛人或行為人收受，並記明其事由及交付
    之時間；拒絕收受者，應告知其應到案時間及處所，並記明
    事由與告知事項，視為已收受」，本件值勤員警除當場告知
    受處分人應到案日期為97年4月26日，並記明在上開舉發違
    反道路交通管理事件通知單上，嗣並將該通知單寄送至受處
    分人住處，然因無人收受而寄存送達，有上開舉發違反道路
    交通管理事件通知單及違規查詢報表足稽，益見受處分人所
    辯與事實不符，並不足取。再受處分人所違反之上開行為，
    原處分機關於裁處時，除應裁處罰鍰外，並應記違規點數1
    點，始符規定，且上開記點之處罰，係屬強制規定，無從減
    免，原處分機關僅裁處罰鍰，漏未記受處人違規點數1點，
    自屬適用法律不當。原裁定以原處分有前述適用法律違誤之
    情形，爰依法撤銷原處分，另依道路交通管理處罰條例第48
    條第1項第2款、第63條第1項第1款之規定裁處受處分人罰鍰
    1800元，並記違規點數1點云云，經核於法並無違誤。受處
    分人抗告意旨徒憑己見，任意指摘原裁定不當，並無理由，
    應予駁回。
六、據上論結，應依道路交通案件處理辦法第26條、刑事訴訟法
    第412條，裁定如主文。
中    華    民    國    98    年    1     月    8     日
            刑事第八庭  審判長法  官  羅  得  村
                              法  官  張  靜  琪
                              法  官  劉  榮  服
上列正本證明與原本無異。
不得再抗告。
                              書記官  周  巧  屏
中    華    民    國    98    年    1     月    8     日


司法院資訊處製作；財團法人民間司法改革基金會備份。
